臺灣臺南地方法院民事裁定　　　　　 100年度消債聲字第61號
債　務　人　許美君
上列當事人聲請消費者債務清理事件，於本院裁定清算程序終結
後移送裁定免責，本院裁定如下：
    主  文
債務人許美君不免責。
    理  由
一、按法院為終止或終結清算程序之裁定確定後，除別有規定外
    ，應以裁定免除債務人之債務；法院裁定開始清算程序後，
    債務人有薪資、執行業務所得或其他固定收入，而普通債權
    人之分配總額低於債務人聲請清算前2年間，可處分所得扣
    除自己及依法應受其扶養者所必要生活費用之數額者，法院
    應為不免責之裁定，但債務人證明經普通債權人全體同意者
    ，不在此限，消費者債務清理條例（下稱消債條例）第132
    條、第133條分別定有明文。揆其立法理由係為避免債務人
    濫用清算程序以獲免責，並敦促有清償能力者，利用薪資、
    執行業務所得或其他固定收入清償債務而免責，爰以債務人
    聲請清算前2年間，可處分所得扣除自己及依法應受其扶養
    者所必要生活費用之數額為計算基礎，以為裁定免責之依據
    ，進而保障債權人可受最低清償。復按法院裁定開始更生程
    序後，債務人免責前，法院裁定開始清算程序者，其已進行
    之更生程序，適於清算者，作為清算程序之一部；其更生聲
    請視為清算聲請，消債條例第78條第1項定有明文。
二、經查：
（一）債務人前依消費者債務清理條例聲請更生，經本院於民國
      97年9月8日裁定開始更生程序，嗣因更生方案未依消債條
      例第59條、第60條可決，經本院裁定開始清算程序，本院
      依債權人會議之決議結果，僅就債務人名下所有之國寶人
      壽保險股份有限公司之保單價值準備金新臺幣（下同）35
      ,664元予以分配，並已依法作成分配表，記載分配之順位
      、比例及方法且經本院公告及分配完畢，復經本院於100
      年5月25日裁定終止清算程序等情，業據本院調取本院97
      年度消債更字第141號、97年度執消債更字第74號、99年
      度消債清字第20號及99年度司執消債清字第22號等卷宗查
      核無訛。
（二）債務人名下僅有機車1輛，原所投保國寶人壽保險股份有
      限公司之保單價值準備金，亦已經本院依法公告並分配完
      畢，業於本院99年度司執消債清字第22號清算事件中核閱
      綦詳。然債務人既自承自聲請更生前2年之95年5月迄今，
      均任職於楷登企業有限公司，月薪18,600元，並提出所得
      扣繳暨免扣繳憑單附於97年度消債更字第141號卷，且經
      本院依職權調閱債務人92至97年度稅務電子閘門財產所得
      調件明細表查明屬實，足見於本院裁定債務人開始更生程
      序後，債務人確有薪資所得。雖該案經裁定轉清算程序，
      惟債務人聲請更生前2年可處分所得應可認為446,600元【
      計算式：18,60024＝446,400】。
（三）債務人聲請前2年間，債務人及依法應受其扶養者之必要
      生活費用如下：按臺灣省95年及96年每月每人最低生活費
      係9,210元及9,509元，而債務人於履行債務期間本應節約
      省用，過較不寬裕之經濟生活，並誠實勤勉地履行債務，
      以符合公平正義及誠信原則，是本院認債務人每月基本生
      活費用不應超過上該金額。又債務人自陳其更生前2年含
      扶養未成年子女張永昌（83年次）、張順偉（84年次）、
      張家純（85年次）之生活費用共計支出13,575元，有債務
      人提出之更生方案附於97年度執消債更字第74號卷可稽，
      該金額經本院審酌認尚屬允當。則債務人聲請更生前2年
      間，自己及依法應受其扶養者每月合計所必要生活之費用
      為325,800元【計算式：13,57524＝325,800】。
三、綜上所述，債務人於本院裁定開始清算程序後確有薪資所得
    ，而其普通債權人於清算程序之分配總額為35,664元，已如
    前述，是以普通債權人分配總額已低於債務人聲請更生前2
    年間，可處分所得446,600元扣除債務人自己及依法應受其
    扶養者所必要生活費用325,800元之數額120,800元【計算式
    ：446,600－325,800＝120,800】，且本院依職權函詢各債
    權人結果，除債權人合作金庫商業銀行股份有限公司及日盛
    國際商業銀行股份有限公司未具狀表示意見外，其餘債權人
    均具狀表明不同意債務人免責乙節，有陳報狀9紙附卷可佐
    ，是依消債條例第133條之規定，債務人應不予免責，爰裁
    定如主文。
四、末按法院為不免責或撤銷免責之裁定確定後，債務人繼續清
    償債務，而各普通債權人受償額均達其債權額之百分之二十
    以上者，法院得依債務人之聲請裁定免責，消費者債務清理
    條例第142條定有明文。因此，債務人仍可繼續清償至法律
    規定之數額，再聲請法院裁定免責。亦即，債務人雖經裁定
    不免責，惟其先前因清算終結而享有之程序利益仍繼續存在
    ，可以繼續清償債務達一定數額之方式再度尋求免責，債務
    人僅須依法清償債務，仍有獲得免責之機會，附此敘明。
中    華    民    國   100    年    12    月    30    日
                  民事第一庭    法  官  張麗娟
以上正本係照原本作成。
如對本裁定抗告須於裁定送達後10日內向本院提出抗告狀，並應
繳納抗告費新台幣1,000元整。
中    華    民    國   100    年    12    月    30    日
                                書記官  楊宗倫